【裁判字號】    95,上訴,2372
【裁判日期】    950921
【裁判案由】    毒品危害防制條例
【裁判全文】
臺灣高等法院刑事判決                95年度上訴字第2372號
上  訴  人  臺灣宜蘭地方法院檢察署檢察官
被      告  甲○○
上列上訴人因被告毒品危害防制條例案件，不服臺灣宜蘭地方法
院95年度訴字第72號，中華民國95年5月23日第一審判決（起訴
案號：臺灣宜蘭地方法院檢察署95年度毒偵字第193號；移送併
辦號：95年度毒偵字第395號），提起上訴，本院判決如下：
    主  文
原判決撤銷。
甲○○連續施用第一級毒品，處有期徒刑玖月。扣案之注射針筒
壹支，沒收。
    事  實
一、甲○○前曾因施用毒品案件，經臺灣宜蘭地方法院於民國（
    下同）94年5月9日以94年毒聲字第112號裁定應送勒戒處所
    觀察、勒戒，執行後認無繼續施用毒品之傾向，經臺灣宜蘭
    地方法院檢察署檢察官於94年7月12日以94年度毒偵字第529
    號為不起訴處分確定。
二、詎甲○○猶不知悔改，明知海洛因為毒品危害防制條例第2
    條第2項第1款所規定之第一級毒品，不得非法施用，竟仍於
    前開觀察、勒戒執行完畢釋放後五年內，基於施用第一級毒
    品海洛因之概括犯意，於95年1月2日12時許、95年1月4日上
    午某時，在宜蘭縣羅東鎮羅東公園廁所內，以將海洛因摻水
    置入針筒內，再將之注射入體內之方式，連續施用第一級毒
    品海洛因2次；復於95年4月20日9時40分警詢中採尿回溯26
    小時內之某時，在不詳處所，以不詳方法施用第一級毒品海
    洛因一次。嗣分別：
  (一)於95年1月4日23時40分許，在宜蘭縣五結鄉○○路43號前遇
    警盤查，扣得甲○○所有用以施打毒品之注射針筒一支，經
    帶至警局訊問，於翌（5）日凌晨1時30分警詢中採集其尿液
    送驗，結果呈嗎啡類之陽性反應，而為警查獲。
  (二)95年1月6日21時05分許，經警通知至宜蘭縣警察局三星分局
    詢問，同日21時30分警詢中採集其尿液送驗，結果呈嗎啡類
    之陽性反應，而再度為警查獲。
  (三)95年4月20日9時30分許，經警通知至宜蘭縣警察局羅東分局
    詢問，同日9時40分警詢中採集其尿液送驗，結果呈嗎啡類
    之陽性反應，而又為警查獲。
三、案經宜蘭縣警察局三星分局、羅東分局報請臺灣宜蘭地方法
    檢察署檢察官偵查起訴及移送併辦，嗣於本院準備程序進行
    中，被告先就被訴事實為有罪之陳述，經裁定進行簡式審判
    程序。
    理  由
一、被告甲○○經本院合法傳喚，無正當理由未於言詞辯論期日
    到庭，據其在原審之陳述，則坦承有於95年1月2日12時許、
    95年1月4日上午某時，在宜蘭縣羅東鎮羅東公園廁所內，以
    將海洛因摻水置入針筒內，再將之注射入體內之方式，連續
    施用第一級毒品海洛因之犯行；但在警詢中否認有於95年4
    月20日9時40分警詢中採尿回溯26小時內之某時，在不詳處
    所，施用第一級毒品海洛因之事實。惟查：
  (一)被告為警查獲後，於95年1月5日1時30分、95年1月6日21時
    30分所採之尿液，經送檢驗結果，確實均呈現嗎啡陽性反應
    之事實，亦有宜蘭縣警察局羅東分局毒品案犯嫌尿液採取送
    驗姓名編號對照表、宜蘭縣警察局三星分局尿液檢體採集對
    照登記簿各1件，及慈濟大學濫用藥物檢驗中心檢驗總表2件
    在卷可稽（見羅東分局卷第5頁、第7頁，三星分局卷第7頁
    、第8頁）。此外，並有被告所有供施用第一級毒品海洛因
    所用之注射針筒1支扣案可資佐證；足證被告之前開自白核
    與事實相符，應屬可信被告有於95年1月2日12時許、95 年1
    月4日上午某時，在宜蘭縣羅東鎮羅東公園廁所內，以將海
    洛因摻水置入針筒內，再將之注射入體內之方式，連續施用
    第一級毒品海洛因之犯行，已可認定。
  (二)次查，海洛因經注射或吸入人體後，約百分之80於24小時內
    自尿中排出，一般而言，尿液中能否驗出嗎啡陽性反應與其
    投與量、投與途徑、採尿時間、個人體質及檢測方法之靈敏
    度有關，國外曾有文獻報導注射六毫克之海洛因鹽酸鹽，其
    代謝物嗎啡之平均可檢出時限約為26小時，有行政院衛生署
    藥物食品檢驗局81年9月8日藥檢壹字第8114885號函在卷可
    憑。再查，被告於95年4月20日9時40分警詢中採集其尿液送
    請慈濟大學濫用藥物檢驗中心以EIA、GC/MS檢驗結果，呈嗎
    啡陽性反應，有宜蘭縣警察局羅東分局毒品案犯嫌尿液採取
    送驗姓名編號對照表、慈濟大學濫用藥物檢驗中心檢驗總表
    各1件在卷可證（見毒偵字第559號卷第7頁、第8頁）。則被
    告於95年4月20日9時40分警詢中採尿回溯26小時內之某時，
    在不詳處所，有施用第一級毒品海洛因之事實，亦堪認定。
  (三)被告前因施用毒品案件，經臺灣宜蘭地方法院於94年5月9日
    以94年毒聲字第112號裁定應送勒戒處所觀察、勒戒，執行
    後認無繼續施用毒品之傾向，經臺灣宜蘭地方法院檢察署檢
    察官於94年7月12日以94年度毒偵字第529號為不起訴處分確
    定，有臺灣宜蘭地方法院檢察署94年度毒偵字第529號不起
    訴處分書、本院被告前案紀錄表各1件附卷可佐。是被告於
    觀察、勒戒執行完畢釋放後，5年內再犯上開施用毒品犯行
    ，至為明確。
  (四)本件事證已臻明確，被告連續施用第一級毒品海洛因之犯行
    洵足認定，應依法論科。
二、論罪法條：
  (一)核被告甲○○所為，係犯毒品危害防制條例第10條第1項之
    罪。被告施用毒品前後持有第一級毒品海洛因之行為，應為
    施用之高度行為所吸收，不另論罪。
  (二)被告先後多次施用第一級毒品海洛因，時間緊接，且觸犯構
    成要件相同之罪名，顯係基於概括犯意反覆所為，應依刑法
    第56條連續犯規定，論以一罪，並加重其刑。次查，被告行
    為後，刑法第56條連續犯之規定，業於94年1月7日修正公布
    刪除，並於95年7月1日施行，則被告之犯行，因行為後新法
    業已刪除連續犯之規定，此刪除雖非犯罪構成要件之變更，
    但顯已影響行為人刑罰之法律效果，自屬法律有變更，依新
    法第2條第1項規定，比較新、舊法結果，仍應適用較有利於
    被告之行為時法律即舊法論以連續犯（最高法院95年第8次
    刑事庭會議決議參照）。又行為後法律有變更者，依修正前
    刑法第2條第1項之規定，以適用裁判時法為原則，如行為時
    法有利於行為人，則例外適用行為時法；依修正後刑法第2
    條第1項規定，以適用行為時法為原則，惟如裁判時法有利
    於行為人，則例外的適用裁判時法。以往實務見解，認原判
    決未及比較適用新舊法時，上訴後，雖比較結果以舊法有利
    於行為人，而原判決別無其他撤銷事由，仍應由本院以此為
    由撤銷改判。惟修正後之規定係以適用行為時法為原則，因
    此原判決雖未及比較適用，然上訴本院後，經比較新舊法，
    行為後之法律並非較有利於行為人，仍應適用行為時法。
  (三)公訴人雖僅就被告於95年1月2日12時許之施用第一級毒品海
    洛因1次之犯行提起公訴；惟查，其餘如事實欄所載之施用
    第一級毒品犯行，核與已起訴之施用第一級毒品海洛因犯行
    ，具有連續犯之關係，屬裁判上之一罪，應為起訴效力所及
    ，本院自得併予審判。
三、原審據以論罪科刑，固非無見。惟查，原審未及就被告於95
    年4月20日9時40分警詢中採尿回溯26小時內之某時，在不詳
    處所，施用第一級毒品海洛因一次之犯行併予審判，自有未
    洽。公訴人之上訴意旨執以指摘原判決不當，為有理由，應
    由本院將原判決撤銷改判。爰審酌被告曾因施用毒品經觀察
    勒戒，竟再施用毒品而犯本罪，其犯罪雖屬自戕行為，然對
    社會秩序仍具有危害性，及其施用之期間、次數，及犯罪後
    已坦承部分犯行之態度等一切情狀，量處如主文所示之刑。
    扣案之注射針筒1支，為被告所有，且為供犯本罪所用之物
    等情，已據被告在原法院審理時供承明確，自應依刑法第38
    條第1項第2款規定，宣告沒收之。
四、被告甲○○經合法傳喚，無正當理由未於言詞辯論期日到庭
    ，爰不待其陳述逕行判決。
據上論斷，應依刑事訴訟法第371條、第369條第1項前段、第364
條、第299條第1項前段，毒品危害防制條例第10條第1項，刑法
第11條前段、第2條第1項、第38條第1項第2款，修正前刑法第56
條，判決如主文。
本案經檢察官田炳麟到庭執行職務。
中    華    民    國    95    年    9     月    21    日
                  刑事第十庭    審判長法  官  劉景星
                                      法  官  陳志洋
                                      法  官  陳博志
以上正本證明與原本無異。
如不服本判決，應於收受送達後十日內向本院提出上訴書狀，其
未敘述上訴之理由者並得於提起上訴後十日內向本院補提理由書
（均須按他造當事人之人數附繕本）。
                                      書記官  陳嘉文
中    華    民    國    95    年    9     月    25    日
附錄：本案論罪科刑法條全文
毒品危害防制條例第10條第1項
施用第一級毒品者，處 6 月以上 5 年以下有期徒刑。


司法院資訊處製作；財團法人民間司法改革基金會備份。
